【裁判字號】    97,易,3162
【裁判日期】    971212
【裁判案由】    竊盜
【裁判全文】
臺灣臺北地方法院刑事判決              97年度易字第3162號
公  訴  人  臺灣臺北地方法院檢察署檢察官
被      告  乙○○
                    號2樓
            甲○○
                    號2樓
                    （現另案在臺灣臺北監獄執行中）
上列被告等因竊盜案件，經檢察官提起公訴（九十七年度偵字第
二０六四０號），本院判決如下：
    主    文
乙○○共同攜帶兇器竊盜，累犯，處有期徒刑捌月，扣案如附表
所示之物均沒收之；又收受贓物，累犯，處有期徒刑參月。應執
行有期徒刑拾月，扣案如附表所示之物均沒收之。
甲○○收受贓物，累犯，處拘役伍拾日，如易科罰金，以新臺幣
壹仟元折算壹日。
    事  實
一、乙○○前因違反毒品危害防制條例案件，經臺灣士林地方法
    院於民國九十五年六月三十日以九十五年度訴字第六三九號
    判處有期徒刑十月，嗣減刑為有期徒刑五月，於九十六年二
    月一日入監執行，於九十六年七月十六日執行完畢出監；乙○○之胞弟甲○○前因違反肅清煙毒條例案件，經臺灣高等
    法院於七十六年十二月二十四日以七十六年度上訴字第三六
    四二號判處應執行有期徒刑十五年，嗣減刑為有期徒刑九年
    ，於七十七年二月十二日入監執行，於八十一年九月十九日
    因縮短刑期假釋出監，但又因違反肅清煙毒條例案件，經臺
    灣士林地方法院於八十二年十一月十八日以八十二年度訴字
    第一０五八號判處應執行有期徒刑七年確定，嗣撤銷假釋接
    續執行，於八十二年九月七日入監執行，於八十七年四月三
    日縮短刑期假釋出監，於九十二年十二月十二日假釋其滿未
    撤銷而執行完畢；均仍不知悔改，乙○○與甲○○於九十七
    年九月八日上午七時許，前往臺北市立聯合醫院昆明院區接
    受美沙酮療法後，各自騎乘腳踏車一部欲離開時，與綽號「
    阿國」之成年男子（真實姓名年籍不詳）相遇，乙○○為與
    「阿國」交談，即要求甲○○騎乘腳踏車在前等待後，竟與
    「阿國」共同基於意圖為自己不法之所有及毀損消防設備之
    犯意聯絡，於同日上午八時許，攜帶客觀上足以危害人之生
    命身體安全可供兇器使用之斜口鉗一支、鉗子一支、鴨嘴鉗
    一支、螺絲起子二支、扳手二支及車窗敲擊器一支及手套二
    雙等物，在臺北市○○區○○街二段一二七號一樓「漢賓大
    樓」前，由乙○○在旁把風，由「阿國」以該等工具拆卸毀
    損裝置於上開外牆消防設備之銅質消防栓蓋子一只，致消防
    栓出水口水流不止，因而毀損該等供消防使用之消防設備。
    嗣「阿國」將上開之消防栓蓋子一只，連同其於不詳時地所
    竊得之消防栓蓋子二只，一併交予乙○○，而乙○○明知「
    阿國」所交付之消防栓蓋子二只，係「阿國」以同樣方式所
    竊取之贓物，竟仍基於收受贓物之犯意，將該消防栓蓋子三
    只收受而持有之。
二、乙○○得手後因遭消防栓出水口噴出之水流打濕身體，一時
    驚慌，隨即騎乘腳踏車離開現場，在臺北市○○區○○街及
    西寧北路口之停車場附近，趕上正騎腳踏車行經漢口街之甲○○，詎其為免遭警方查緝，竟將上開三只消防栓蓋子及斜
    口鉗一支、鉗子一支、鴨嘴鉗一支、螺絲起子二支、扳手二
    支及車窗敲擊器一支及手套二雙等工具放置於甲○○騎乘之
    腳踏車車籃內，而甲○○眼見乙○○全身淋濕、舉止失措，
    明知乙○○交付放置於腳踏車車籃內之三只消防栓蓋子，均
    為贓物，竟仍收受持有之。嗣因「漢賓大樓」消防栓出水口
    水流不止，為路人發現報警，經警在臺北市大同區○○○路
    、忠孝西路口攔獲乙○○及甲○○，並扣得斜口鉗一支、鉗
    子一支、鴨嘴鉗一支、螺絲起子二支、扳手二支及車窗敲擊
    器一支、手套二雙及消防栓蓋子三只（其中一只已發還「漢
    賓大樓」之告訴代理人丙○○），而偵悉上情。
三、案經臺北市政府萬華分局報請臺灣臺北地方法院檢察署檢察
    官偵查起訴。
    理  由
一、本案被告乙○○、甲○○對於本判決認定事實所引用之證據
    資料，於本院審理期日調查證據時均陳明同意引用為本案證
    據，本院審酌該等言詞供述及書面作成時之情況認為適當，
    依刑事訴訟法第一百五十九條之五之規定，均有證據能力，
    合先敘明。
二、訊據被告乙○○固於警詢、偵查及本院審理中均坦承與「阿
    國」於上開時地共同攜帶兇器竊取「漢賓大樓」消防栓蓋子
    一只，並收受「阿國」交付之消防栓蓋子二只等情，惟被告
    甲○○則矢口否認涉有收受贓物之犯行，辯稱：伊在停車場
    附近等待乙○○，後來看到乙○○滿身是水，並把消防栓蓋
    子三只及如附表所示之工具一批丟到其腳踏車之車籃內，隨
    即快速離去，伊不知道乙○○為何這樣做，一時不知所措，
    只好繼續騎乘腳踏車前進，直至被員警攔下為止，伊並不知
    道該消防栓蓋子是乙○○與「阿國」所竊取，也不知道是贓
    物，渠沒有收受贓物之犯意與犯行云云。經查：
  (一)上揭犯罪事實，業據被告乙○○於警詢、偵查及本院審理中
    均坦承在卷，核與告訴代理人丙○○於警詢中指訴情節相符
    ，並經證人即查獲員警謝君強於偵查中結證屬實，並有搜索
    扣押筆錄、扣押物品收據、扣押物品目錄表、贓物認領保管
    單各一件，及現場照片五張附卷可稽，且有如附表所示之斜
    口鉗一支、鉗子一支、鴨嘴鉗一支、螺絲起子二支、扳手二
    支及車窗敲擊器一支、手套二雙及消防栓蓋子三只等物扣案
    可佐，堪信被告乙○○前揭出於任意性之自白應與事實相符
    。
  (二)被告甲○○雖矢口否認涉有收受贓物犯行，而被告乙○○於
    本院審理中亦以證人身分結證稱：甲○○沒有看到渠與「阿
    國」在作何事，直到被警方查獲為止才知道那是贓物等語（
    見本院卷第六一頁背面）。然被告甲○○於警詢、偵查及本
    院審理中均坦稱渠見到被告乙○○時，被告乙○○全身濕濕
    的，就丟下該消防栓蓋子三只及工具一批至渠騎乘之腳踏車
    車籃內，顯見被告甲○○當時即看見被告乙○○全身淋濕，
    此種易於通常之情況。惟被告乙○○經本院詰以被告甲○○
    看到其將東西放置在腳踏車車籃內時有何反應，被告乙○○
    以證人身分結證稱：「沒有什麼反應，也沒有問我」，並稱
    ：「我與甲○○都是從事水電及油漆，平常不會用到消防栓
    的蓋子」等語（見本院卷第六二至六三頁）。則被告甲○○
    看見被告乙○○全身淋濕，於倉皇中丟下其日常生活不會使
    用之消防栓蓋子三只及工具一批，衡諸常情，應會詢問該消
    防栓蓋子從何而來，但被告甲○○竟毫無反應或詢問，顯與
    常情不符。況被告甲○○於偵查中自承：「就直接放在我車
    上的籃子裡，我大哥要我慢走，他要先走，他在丟東西給我
    時跟我說我不是在現場，要捉也是捉他」等語（見偵查卷第
    七０頁），顯見被告甲○○縱未參與或目擊被告乙○○與「
    阿國」行竊之事，亦應知悉該消防栓蓋子係被告乙○○以不
    法方式取得，被告乙○○方會企圖迅速逃逸，被告對於消防
    栓蓋子為贓物一節，實難諉為不知。又證人謝君強於偵查中
    結證稱：「（他們二人間距離會差很遠嗎？）剛發現時是前
    後，一台緊鄰一台」等語（見偵查卷第七０頁）。則被告甲○○既明知該消防栓蓋子為贓物，如無收受該消防栓蓋子之
    意，應可立刻返還被告乙○○或棄置於現場，惟被告甲○○
    竟未將該消防栓蓋子返還被告乙○○，直到被警查獲為止，
    該消防栓蓋子均在被告甲○○持有之中，顯見被告甲○○應
    有收受該等贓物之意思。故證人乙○○於本院審理中之證詞
    ，應係基於兄弟情義之迴護之詞，不足採信。被告甲○○前
    揭所辯，亦非可採。是本件事證明確，被告二人犯行洵堪認
    定，應與依法論科。
二、按刑法第三百二十一條第一項第三款所規定之攜帶兇器竊盜
    罪，係以行為人攜帶兇器竊盜為其加重條件，此所謂兇器，
    其種類並無限制，凡客觀上足對人之生命、身體、安全構成
    威脅，具有危險性之兇器均屬之，且祇須行竊時攜帶此種具
    有危險性之兇器為已足，並不以攜帶之初有行兇之意圖為必
    要，最高法院七十九年度台上字第五二五三號判例意旨可資
    參照。是被告乙○○如犯罪事實一部分所為，係犯刑法第三
    百二十一條第一項三款之攜帶兇器加重竊盜罪、消防法第三
    十四條之毀損消防設備罪，及刑法第三百四十九條第一項之
    收受贓物罪。而被告甲○○就犯罪事實二部分所為，則係犯
    刑法第三百四十九條第一項之收受贓物罪。被告乙○○與「
    阿國」就上開竊盜犯行，有犯意聯絡及行為分擔，均為共同
    正犯。而被告乙○○所犯上開攜帶凶器加重竊盜罪及毀損消
    防設備罪間，屬一行為同時觸犯數罪名，應依刑法第五十五
    條想像競合犯之規定，論以一罪，並從一重之攜帶兇器加重
    竊盜罪處斷。又被告乙○○所犯攜帶兇器加重竊盜罪，與收
    受贓物罪二罪間，犯意個別，行為有異，應予分論併罰。茲
    查，被告乙○○前因違反毒品危害防制條例案件，經臺灣士
    林地方法院於九十五年六月三十日以九十五年度訴字第六三
    九號判處有期徒刑十月，嗣減刑為有期徒刑五月，於九十六
    年二月一日入監執行，於九十六年七月十六日執行完畢出監
    ；而被告甲○○前因違反肅清煙毒條例案件，經臺灣高等法
    院於七十六年十二月二十四日以七十六年度上訴字第三六四
    二號判處應執行有期徒刑十五年，嗣減刑為有期徒刑九年，
    於七十七年二月十二日入監執行，於八十一年九月十九日因
    縮短刑期假釋出監，但又因違反肅清煙毒條例案件，經臺灣
    士林地方法院於八十二年十一月十八日以八十二年度訴字第
    一０五八號判處應執行有期徒刑七年確定，嗣撤銷假釋接續
    執行，於八十二年九月七日入監執行，於八十七年四月三日
    縮短刑期假釋出監，於九十二年十二月十二日假釋其滿未撤
    銷而執行完畢，有臺灣高等法院被告全國前案紀錄表可按，
    其等於有期徒刑執行完畢後五年內再犯本案有期徒刑以上之
    罪，均為累犯，應各依刑法第四十七條第一項規定，各加重
    其刑。爰審酌被告乙○○素行不佳，竟不思循正當途徑獲取
    財物，僅因一時貪圖小利，與共犯一同竊取消防栓蓋子，毀
    損消防設備，如因此導致水流不足，恐有嚴重危害附近居民
    生命、身體之虞，影響非輕，且其與被告甲○○均任意收受
    贓物，影響犯罪偵查及被害人追索途徑，並斟酌其等犯罪動
    機、手段、所生損害程度，及犯罪後態度等一切情狀，分別
    量處如主文所示之刑，並就被告甲○○部分，諭知易科罰金
    折算標準，且就被告乙○○部分定其應執行刑，以示懲儆。
    至扣案如附表所示之斜口鉗一支、鉗子一支、鴨嘴鉗一支、
    螺絲起子二支、扳手二支及車窗敲擊器一支等物，為被告乙○○所有，並為本案犯罪時所攜帶之物，另扣案之手套二雙
    ，則係共犯「阿國」所有，均為供犯罪所用之物，業據被告
    乙○○自承在卷，爰併依刑法第三十八條第一項第二款沒收
    之。至扣案如附表所示之消防栓蓋子二只（另一只已由告訴
    代理人丙○○領回），雖為犯罪所得之物，但為消防設備，
    不知為何人所有，業如前述，爰不併予宣告沒收，附此敘明
    。
據上論斷，應依刑事訴訟法第二百八十四條之一、第二百九十九
條第一項前段，消防法第三十四條，刑法第十一條前段、第二十
八條、第三百二十一條第一項第三款、第三百四十九條第一項、
第五十五條、第五十一條第五款、第四十一條第一項前段、第四
十七條第一項、第三十八條第一項第二款，刑法施行法第一條之
一，判決如主文。
本案經檢察官徐則賢到庭執行職務。
中    華    民    國      97    年    12    月    12  日
                  刑事第十三庭法  官  郭顏毓
上正本證明與原本無異。
如不服本判決應於送達後十日內向本院提出上訴狀。
                              書記官  潘文賢
中    華    民    國    97    年    12    月    15    日
附錄本案論罪科刑法條全文
刑法第三百二十一條
犯竊盜罪而有左列情形之一者，處六月以上、五年以下有期徒刑
：
一  於夜間侵入住宅或有人居住之建築物、船艦或隱匿其內而犯
    之者。
二  毀越門扇、牆垣或其他安全設備而犯之者。
三  攜帶兇器而犯之者。
四  結夥三人以上而犯之者。
五  乘火災、水災或其他災害之際而犯之者。
六  在車站或埠頭而犯之者。
前項之未遂犯罰之。
刑法第三百四十九條
收受贓物者，處三年以下有期徒刑、拘役或五百元以下罰金。
搬運、寄藏、故買贓物或為牙保者，處五年以下有期徒刑、拘役
或科或併科一千元以下罰金。
因贓物變得之財物，以贓物論。
消防法第三十四條
毀損供消防之蓄、供水設備或消防、救護設備者，處三年以下有
期徒刑或拘役，得併科新臺幣六千元以上三萬元以下罰金。
前項未遂犯罰之。
┌──┬────────────┬───────────┐
│編號│  應  沒  收  之  物    │    數    量          │
├──┼────────────┼───────────┤
│一  │斜口鉗                  │一支                  │
├──┼────────────┼───────────┤
│二  │鉗子                    │一支                  │
├──┼────────────┼───────────┤
│三  │鴨嘴鉗                  │一支                  │
├──┼────────────┼───────────┤
│四  │螺絲起子                │二支                  │
├──┼────────────┼───────────┤
│五  │扳手                    │二支                  │
├──┼────────────┼───────────┤
│六  │車窗敲擊器              │一支                  │
├──┼────────────┼───────────┤
│七  │手套                    │二雙                  │
└──┴────────────┴───────────┘


司法院資訊處製作；財團法人民間司法改革基金會備份。
